【裁判字號】    97,交聲,202
【裁判日期】    971127
【裁判案由】    違反道路交通管理處罰條例聲明異議
【裁判全文】
臺灣雲林地方法院交通事件裁定       97年度交聲字第202號
移送機關即
原處分機關  交通部公路總局嘉義區監理所雲林監理站
異議人即
受處分人    乙○○○○○○
上列異議人即受處分人因違反道路交通管理處罰條例案件，對於
交通部公路總局嘉義區監理所雲林監理站97年9 月12日所為之處
分（原處分案號：雲監裁字第裁72-KAD222654號裁決書），聲明
異議，本院裁定如下：
    主  文
原處分撤銷。
劉益民不罰。
    理  由
一、原處分意旨略以：異議人即受處分人劉益民於民國93年10月
    1 日16時05分許，駕駛車號611-RK號大貨車，行駛至雲林縣
    第145 號道路與虎尾鎮○○路路口時，轉彎未使用方向燈，
    為執行交通稽查勤務之警員攔停，並發現劉益民僅領有小型
    車駕駛執照，卻駕駛大型車而開單舉發，原處分機關認異議
    人違規行為均屬實，乃依道路交通管理處罰條例第48條第1
    項第1 款、第21條1 項第3 款、第63條之規定，裁罰異議人
    新臺幣（下同）1,800 元，並記違規點數1 點在案等語。
二、聲明異議意旨略以：93年10月1 日時我在址設桃園縣蘆竹鄉
    ○○村○○路110 之7 號的「呂和公司」工作，當日我沒有
    在舉發地點駕駛車號611-RK號大貨車，而且這台車的車主我
    也不認識，另外我在93年10月1 日已經改名字，但是警方的
    舉發單上還是記載我更名之前的名字，爰依法聲明異議，請
    求撤銷該裁罰處分等語。
三、按法院受理交通事件，準用刑事訴訟法之規定，道路交通管
    理處罰條例第89條前段定有明文。準此，刑事訴訟法就犯罪
    證據之相關規定，於性質上與行政秩序罰之交通違規裁罰本
    旨不相抵觸之範圍內，本院自得依法適用。又依刑事訴訟法
    第154 條第2 項規定，犯罪事實應依證據認定之，無證據不
    得認定犯罪事實；而認定犯罪事實所憑之證據，雖不以直接
    證據為限，間接證據亦包括在內，然而無論直接證據或間接
    證據，其為訴訟上之證明，須於通常一般之人均不致有所懷
    疑，而得確信其為真實之程度者，始得據為有罪之認定，倘
    其證明尚未達此一程度，而有合理之懷疑存在而無從使事實
    審法院得有罪之確信時，即應由法院為諭知被告無罪之判決
    （最高法院76年台上字第4986號判例參照）。此一原則，於
    法院審理行為人違反交通管理處罰條例案件時，亦當有其適
    用。
三、經查：
  (一)按行政罰之裁處權，因3 年期間之經過而消滅。前項期間，
    自違反行政法上義務之行為終了時起算，行政罰法第27條第
    1 項、第2 項前段分別定有明文。其立法理由謂「行政罰裁
    處權之行使與否，不宜懸之過久，而使處罰關係處於不確定
    狀態，影響人民權益，惟亦不宜過短，以免對社會秩序之維
    護有所影響，爰於第1 項定其消滅時效為3 年。第2 項並就
    時效之起算點加以明定，以杜紛爭。」行政罰法第45條（學
    理上稱之為過渡條款）復明定：「本法施行前違反行政法上
    義務之行為應受處罰而未經裁處，於本法施行後裁處者，除
    第15條、第16條、第18條第2 項、第20條及第22條規定外，
    均適用之。前項行政罰之裁處權時效，自本法施行之日起算
    。」是依上開規定可知，在行政罰法施行（95年2 月5 日）
    前違反行政法上義務之行為，在行政罰法施行後仍可加以處
    罰，但應適用3 年時效之規定。本件原舉發單位舉發異議人
    於93年10月1 日為原處分所載之道路交通違規行為，有雲林
    縣警察局93年10月1 日（92）雲警交字第KAD222654 號舉發
    違反道路交通管理事件通知單存查聯及原處分機關97年9 月
    12日裁決書各1 紙在卷可稽。而上開舉發通知單、裁決書所
    載異議人駕車違規之時間係在行政罰法施行前，參前說明，
    其消滅時效應自95年2 月5 日起算3 年，至98年2 月4 日方
    屆滿，故原處分機關97年9 月12日對異議人為上開裁罰處分
    ，尚未逾裁處時效，合先敘明。
  (二)本件車號611-RK號大貨車登記為址設雲林縣虎尾鎮埒內里埒
    內54-6號1 樓之「美玲青果行」所有，有汽車車籍查詢資料
    1 份在卷可稽（卷第8 頁）。經本院電詢「美玲青果行」負
    責人賴愛玲，據賴愛玲表示其不認識異議人劉益民或「劉宜
    明」，也沒有雇用過這個員工，有本院電話記錄表1 份在卷
    可憑（卷第15頁）。又經本院函詢「呂和公司」，經「呂和
    公司」電覆：異議人於93年10月1 日係在該公司任職，當日
    異議人並未請假，其上班時間為7 時49分至20時40分。並提
    供異議人93年10月份出勤表影本1 份，以為證明（卷第30頁
    ）。再經本院命異議人當庭書寫「劉宜明」等字10遍（卷第
    26頁），並將其書寫之上開文字與本件舉發單上「劉宜明」
    簽名（院卷第9 頁）以肉眼比對，並未發現筆跡明顯相符。
    故異議人稱其於原處分所載之違規時、地並未駕駛車號611-
    RK號大貨車等語，應非虛言。況證人即員警甲○○到庭證稱
    ：93年10月1 日16時05分許，我有在雲林縣第145 號道路與
    虎尾鎮○○路路口執行交通稽查勤務，當時有攔查611-RK號
    大貨車，但是駕駛這台車的人是否即為在庭的異議人已經記
    不清楚，當時該車的駕駛人並未提出駕照及國民身分證給我
    看，我是憑該違規駕駛人口述的身分證號碼來填寫舉發單等
    語（卷第22頁至第24頁）。證人甲○○於舉發當時既未確認
    違規駕駛人身份，且異議人之身分證於本件交通違規案件發
    生前確曾申請補發，有雲林縣二崙鄉戶政事務所97年11月19
    日雲二戶字第0970001860號函暨所附之國民身分證請領紀錄
    在卷可查（卷第31頁至第32頁），則本件不能排除係另有他
    人於原處分所載之時、地駕駛611-RK號大貨車為本件之交通
    違規行為，並冒用異議人之身份供員警舉發，而不能確信本
    件交通違規係異議人所為。
四、綜上，異議人執前詞異議，為有理由，自應由本院撤銷原處
    分，另為異議人不罰之諭知，以資適法。
五、依道路交通管理處罰條例第87條第2 項、道路交通案件處理
    辦法第20條前段，裁定如主文。
中    華    民    國    97    年    11    月    27    日
                  刑事第一庭    法  官  楊昱辰
以上正本證明與原本無異。
如不服本裁定，應於裁定送達後5 日內向本院提出抗告狀（須附
繕本）。
                                書記官  黃秋萍
中    華    民    國    97    年    11    月    27    日


司法院資訊處製作；財團法人民間司法改革基金會備份。
